【裁判字號】    97,消債更,257
【裁判日期】    971117
【裁判案由】    聲請更生程序
【裁判全文】
臺灣高雄地方法院民事裁定           97年度消債更字第257號
聲  請  人  甲○○
上列當事人因消費者債務清理事件聲請更生，本院裁定如下：
    主  文
聲請人甲○○自民國九十七年十一月十七日上午十時起開始更生
程序。
命司法事務官進行本件更生程序。
    理  由
一、聲請意旨略以：聲請人因消費借貸、自用住宅借款、信用卡
    或現金卡契約，對金融機構負有債務，無擔保或無優先權之
    債務總額未逾新台幣（下同）1,200 萬元，因有不能清償債
    務情事，前已提出債權人清冊，依中華民國銀行公會會員辦
    理消費金融案件無擔保債務協商機制，以書面向最大債權金
    融機構中國信託商業銀行股份有限公司（下稱中國信託）請
    求共同協商債務清償方案，雖經協商成立，聲請人應月付29
    ,986 元 ，然聲請人因工作減薪，每月平均只領25,000元，
    僅付3 期協商款後即無能力繼續繳納，於毀諾後又跟各家銀
    行協商繳款平均總金額約33,611元，導致收支嚴重不平衡，
    故其所得扣除必要生活費用後顯不足清償上開協商清償計劃
    ，實有不可歸責於己之事由，而無法繼續履行，且未經法院
    裁定開始清算程序或宣告破產，爰依法聲請更生等語。
二、按債務人不能清償債務或有不能清償之虞者，得依消費者債
    務清理條例所定更生或清算程序，清理其債務。債務人無擔
    保或無優先權之債務總額未逾1,200 萬元者，於法院裁定開
    始清算程序或宣告破產前，得向法院聲請更生。於消費者債
    務清理條例施行前，債務人依金融主管機關協調成立之中華
    民國銀行公會會員，辦理消費金融案件無擔保債務協商機制
    與金融機構成立之協商，準用同條例第151 條第5 項之規定
    ，即債務人與金融機構協商成立者，不得聲請更生或清算，
    但因不可歸責於己之事由，致履行顯有重大困難者，不在此
    限。法院開始更生程序之裁定，應載明其年、月、日、時，
    並即時發生效力，消費者債務清理條例第3 條、第42條第1
    項、第151 條第5 項、第6 項、第45條第1 項分別定有明文
    。
三、經查：
  (一)聲請人於本件更生聲請前，已於民國95年6 月依金融主管機
    關協調成立之中華民國銀行公會會員辦理消費金融案件無擔
    保債務協商機制與中國信託成立協商，自95年7 月起，利率
    百分之6.88，每月10日以29,986元依各債權銀行債權金額比
    例清償各項債務，至全部清償為止，現以毀諾等情，有協議
    書、無擔保債務還款計畫、財團法人金融聯合徵信中心當事
    人綜合信用報告各1 份在卷可稽（本院卷第8 至11、39頁）
    。
  (二)按債務人對於金融機構因消費借貸、自用住宅借款、信用卡
    或現金卡契約而負債務，在聲請更生或清算前，應提出債權
    人清冊，以書面向最大債權金融機構請求協商債務清償方案
    ，並表明共同協商之意旨。債務人與金融機構協商成立者，
    不得聲請更生或清算。但因不可歸責於己之事由，致履行顯
    有重大困難者，不在此限，消費者債務清理條例第151 條第
    1 、5 項定有明文。聲請人雖曾於消費者債務清理條例施行
    前，與各債權銀行就無擔保債務成立協商，約定每月償還29
    ,986 元 ，共分100 期，然聲請人任職於全國電子股份有限
    公司，因遭降級減薪之處分，目前每月薪資24,822元，有全
    國電子股份有限公司陳報狀、異動申請單及人事公告可憑（
    本院卷第179 至183 頁）。以聲請人居住於高雄市，依高雄
    市97年度最低生活費每人每月為10,991元計算，聲請人每月
    薪資收入扣除其個人最低生活必要支出後，僅餘13,831元，
    顯不足繳納協議之繳款金額。聲請人不能履行協議，係因客
    觀收入不足所致，聲請人主張其係因不可歸責於己之事由，
    致履行上開協議顯有重大困難，堪予採信。
  (三)聲請人為一般消費者，並未從事營業，目前負債總額為1,91
    5,239 元，均為無擔保或無優先權之債務，名下無財產，目
    前每月薪資24,822元，有聲請人財產及收入狀況說明書、債
    權人清冊、財政部臺灣省南區國稅局95年、96年度綜合所得
    稅各類所得資料清單、財政部臺灣省南區國稅局財產歸屬資
    料清單、協議書、無擔保債務還款計畫、在職證明及薪資單
    為證。聲請人不能清償債務之事實，應可認定。
四、綜上所述，債務人僅係一般消費者，並未從事營業，其已達
    不能清償債務或有不能清償之虞之程度，其中無擔保或無優
    先權之債務，在1,200 萬元以下，之前雖與各債權銀行達成
    協議，但因不可歸責於己之事由，致履行上開協議顯有重大
    困難，且未經法院裁定開始清算程序或宣告破產，又查無消
    費者債務清理條例第6 條第3 項、第8 條或第46條各款所定
    駁回更生聲請之事由存在，則債務人聲請更生，應屬有據，
    自應准許。
五、依消費債務清理法第45條第1項，裁定如主文。
中    華    民    國    97    年    11    月    17    日
                  民事第一庭    法  官  陳宛榆
上為正本係照原本作成。
本件不得抗告。
本裁定已於97年11月17日上午10時公告。
中    華    民    國    97    年    11    月    17    日
                                書記官  曹德英


司法院資訊處製作；財團法人民間司法改革基金會備份。
